【裁判字號】    99,抗,278
【裁判日期】    990329
【裁判案由】    停止執行
【裁判全文】
臺灣高等法院民事裁定                   99年度抗字第278號
抗  告  人  第一商業銀行股份有限公司
法定代理人  乙○○
上列抗告人因與相對人甲○○（即賴連安之繼承人）間停止執行
事件，對於中華民國99年1月20日臺灣臺北地方法院99年度審聲
字第11號裁定，提起抗告，本院裁定如下：
    主      文
抗告駁回。
抗告程序費用由抗告人負擔。
    理      由
一、本件相對人在原法院聲請意旨略以：伊之被繼承人賴連安（
    民國94年4月13日死亡）對於抗告人負有保證債務，抗告人
    持台灣屏東地方法院民國（下同）90年3月16日屏院正民執
    辛字第88執字第13470號債權憑證為執行名義（原執行名義
    為：台灣屏東地方法院88年度促字第18034號確定支付命令
    ），聲請原執行法院以96年度執字第94118號清償借款強制
    執行事件，對伊為強制執行。惟查，民法繼承編施行法已於
    上開執行名義成立後之98年6月10日修正增訂第1條之3第2項
    規定：「繼承在民法繼承編98年5月22日修正施行前開始，
    繼承人對於繼承開始以前已發生代負履行責任之保證契約債
    務，由其繼續履行債務顯失公平者，以所得遺產為限，負清
    償責任」，而伊並未繼承賴連安之任何遺產，由伊履行執行
    名義之保證債務顯失公平，自不應由伊履行該繼承債務，伊
    已對抗告人提起債務人異議之訴，並經原法院以99年度審訴
    字第149號債務人異議之訴事件受理在案，爰聲請在該債務
    人異議之訴判決確定前停止執行等情。
二、按強制執行程序開始後，除法律另有規定外，固不停止執行
    ，惟有回復原狀之聲請，或提起再審或異議之訴，或對於和
    解為繼續審判之請，或提起宣告調解無效之訴、撤銷調解之
    訴，或對於許可強制執行之裁定提起抗告時，法院因必要情
    形或依聲請定相當並確實之擔保，得為停止執行之裁定，此
    觀強制執行法第18條第1項、第2項之規定自明。又法院依強
    制執行法第18條第2項定擔保金額而准許停止強制執行之裁
    定者，該項擔保係備供債權人因停止執行所受損害之賠償，
    其數額應依標的物停止執行後，債權人未能即時受償或利用
    該標的物所受之損害額，或其因另供擔保強制執行所受之損
    害額定之，非以標的物之價值或其債權額為依據（最高法院
    91年度台抗字第429號裁定參照）。
三、經查，抗告人持其對於相對人之被繼承人賴連安之債權憑證
    為執名義（原執行名義為臺灣屏東地方法院88年度促字第1
    8034號確定支付命令），聲請對相對人為強制執行，經原執
    行法院以96年度執字第94118號民事執行事件受理在案；又
    上開執行名義之債權金額為新臺幣（下同）272萬元本息，
    原執行法院已於97年1月26日核發移轉命令，將相對人對於
    第三人南山人壽保險股份有限公司（下稱南山人壽公司）之
    薪資債權移轉於抗告人，抗告人就該薪資債權業已收取102
    萬9,412元，又於97年7月23日領得執行存款債權之案款54萬
    7,550元，而賴連安之另一繼承人邱炬亦已清償48萬6,936
    元，經抵充已屆期之利息、違約金及部分本金後，該執行名
    義債權尚餘本金102萬5,890元及自99年1月8日起之利息、違
    約金未為清償（即執行名義債權之其中本金42萬元部分，已
    全數清償；其餘本金230萬元部分，僅清償本金127萬4,110
    元，其計算式為：2,300,000元-1,274,110元=1,025,890元
    ─見本院卷17至19頁），現正由抗告人繼續收取相對人對於
    第三人南山人壽公司之薪資債權，強制執行程序迄未終結等
    情，業據本院調取原執行法院96年度執字第 94118號民事執
    行卷宗核閱屬實（見該卷51、55、88、89頁），並經抗告人
    自認明確（見本院卷16至19頁）。又相對人已對抗告人提起
    債務人異議之訴，經原法院以99年度審訴字第149號民事事
    件受理在案，亦經本院調取該民事事件卷宗核閱屬實。從而
    相對人依強制執行法第18條第2項之規定，陳明願供擔保，
    聲請在原法院99年度審訴字第149號債務人異議之訴事件判
    決確定前，停止原執行法院96年度執字第94118號民事執行
    事件之強制執行程序，揆諸前揭說明，自屬有據。爰斟酌抗
    告人尚餘債權本金102萬5,890元及自99年1月8日起之利息、
    違約金未受清償，參考各級法院辦案期限實施要點規定，第
    一、二、三審通常程序審判案件之期限依序為1年4月、2年
    、1年，預估上開債務人異議之訴自起訴時迄判決確定時止
    ，約需4年4月，抗告人因停止執行未能即時受償所受之損害
    ，如依法定利率計算其利息之損害約有22萬2,276元〔其計
    算式為：1,025,890元×5%×(4+4/12)年= 222,276元〕及其
    他一切情狀後，認原法院酌定其擔保金額應為35萬元（相對
    人就該酌定之擔保金額並未聲明不服），予以准許，並無不
    合。
四、抗告意旨雖以：相對人僅得就其提起債務人異議之訴訴後所
    發生之薪資債權，請求停止執行，不得撤銷伊已受償部分之
    執行程序；又薪資債權為金錢債權，伊又為信譽卓著之大型
    銀行，縱令相對人獲得勝訴判決，亦不致受有無法回復之損
    害，故無停止執行之必要云云。惟查，所謂停止執行，僅暫
    時停止執行程序之開始或續行，並未撤銷已為之執行處分，
    是就抗告人已執行受償之部分，本不生撤銷執行之問題，抗
    告人此部分指摘，尚有誤會。又強制執行乃對於債務人財產
    權之剝奪，故不論執行標的為不動產，抑或金錢，均有可能
    使相對人之財產權發生難以回復之損害，自不得僅因執行標
    的為金錢，遽謂無聲請停止執行之必要。是抗告人執上開各
    節指摘原裁定不當，聲明廢棄，為無理由，應予駁回。
五、據上論結，本件抗告為無理由，依強制執行法第30條之1，
    民事訴訟法第495條之1第1項、第449條第1項、第95條、第
    78條，裁定如主文。
中    華    民    國    99    年    3     月    29    日
                    民事第六庭
                        審判長法  官  林鄉誠
                              法  官  張  蘭
                              法  官  梁玉芬
正本係照原本作成。
不得再抗告。
中    華    民    國    99    年    3     月    30    日
                              書記官  常淑慧

司法院資訊處製作；財團法人民間司法改革基金會備份。
